【裁判字號】    92,交聲,359
【裁判日期】    920530
【裁判案由】    交管條例聲異
【裁判全文】
臺灣板橋地方法院交通事件裁定                    九十二年度交聲字第三五九號
   原處分機關  交通部公路總局臺北區監理所
   異  議  人
   即受處分人  乙○○
右列異議人因違反道路交通管理處罰條例案件，對於交通部公路總局臺北區監理所於
民國九十一年十二月三十一日北監五字第裁四０─Ｃ00000000號違反道路交
通管理事件裁決書所為之處分（原舉發案號：臺北縣政府警察局九十一年九月三十日
北縣警交字第Ｃ00000000號）不服，聲明異議，本院裁定如左：
    主  文
原處分撤銷。
乙○○汽車駕駛人，違反駕駛汽車肇事致人受傷，應採取救護或其他必要措施，並向
警察機關報告，不得駛離之規定，吊扣其駕駛執照月。
    理  由
一、原處分意旨略以：異議人即受處分人乙○○於民國九十一年九月三十日凌晨一時
    許，駕駛車牌號碼為Ｗ六─三七一八號自用小客車，行經臺北縣新莊市○○路與
    公園一路交岔路口時，與案外人甲○○附載簡語彤所騎乘車牌號碼為ＢＨＣ─九
    ０一號機車發生擦撞，致甲○○與簡語彤人車失控倒地，簡語彤因而受傷，異議
    人未依規定報警處理逕自離去，異議人駕車肇事致人受傷後逃逸，違反道路交通
    管理處罰條例第六十二條第一項之規定，經警掣單舉發，乃於九十一年十二月三
    十一日以北監五字第裁四０─Ｃ00000000號裁決書，處以吊銷駕駛執照
    ，終生禁考，並提出臺北縣政府警察局九十一年九月三十日北縣警交字第Ｃ00
    000000號舉發通知單、前開裁決書影本為證。異議人乙○○則以：當時因
    視線不佳，能見度低，不慎擦撞甲○○，並無逃逸之意；事後知悉撞人受傷乃速
    與甲○○、林秀美達成和解，簽立和解書，有和解書影本一份為證。交通部公路
    總局臺北區監理所以異議人違反道路交通管理處罰條例第六十二條第一項規定處
    罰，難謂合理裁定，請求予以撤銷，並重為合理之裁定等語。
二、按汽車駕駛人，駕駛汽車肇事致人受傷或死亡，應即採取救護或其他必要措施，
    並向警察機關報告，不得駛離；違者吊扣其駕照三個月至六個月；逃逸者吊銷駕
    駛執照，道路交通管理處罰條例第六十二條第一項有明文規定。
三、經查，異議人即受處分人乙○○到庭陳稱：當天我有喝酒，但沒有超過標準值，
    兩次酒精濃度測試，都符合標準，當時因下雨，視線不清楚，右轉時不慎撞倒被
    害人，我的保險桿左側撞倒對方的機車，感覺有碰到一下，對方的機車應該有倒
    下，我有聽到聲音，但不是很確定，我本來要下車，但擋到後面車子，於是把車
    子開往前面一點的路口，對方騎士甲○○有上前理論，我問他幹什麼，他還沒有
    回答，因為後面的車子愈來愈多，並且不停按喇叭，我看甲○○沒有受傷，且急
    著回家，所以未加理會，就將車子開走等語。另證人甲○○到庭結證稱：當時沒
    有下雨，那時已經晚上十二點，車輛不多，異議人從新泰路要右轉到公園路時，
    其車子左保險桿擦撞倒我機車的左邊，我被撞倒以後，機車與人都倒地，異議人
    剛開始有停車，但後面的車輛一直按喇叭催促，異議人往前開一點，距離我約五
    、六公尺，因為後面的車子又催他走，異議人雖將車子往旁邊開，但仍檔到後面
    的車子，於是異議人就把車子開走。我沒有受傷，但小孩子受點擦傷，情形並不
    嚴重，異議人應該不知道機車上有小孩子，因為轉彎時小孩子雖然跌倒，但被機
    車擋住視線，異議人可能沒有看到等語（均見本院九十二年三月三十一日訊問筆
    錄）。綜合異議人及證人甲○○之陳述可知，本件異議人之車輛於前揭時地與甲
    ○○附載簡語彤騎乘之機車發生擦撞，致甲○○與簡語彤人車失控倒地，簡語彤
    受有輕微擦傷，甲○○上前與停在路邊之異議人理論，異議人僅問以幹什麼，尚
    未進一步交談時，因異議人車輛擋住後面車輛通行，後車不斷按喇叭催促，異議
    人見甲○○並無受傷，且不知後座之簡語彤受傷坐在地上，因其車輛擋住他車之
    通行，故未採取救護或其他必要措施並報警處理，而駛離現場等情，堪以認定。
    按汽車駕駛人，駕駛汽車肇事致人受傷或死亡，應即採取救護或其他必要措施，
    並向警察機關報告，不得駛離；違者吊扣其駕照三個月至六個月；逃逸者吊銷駕
    駛執照，道路交通管理處罰條例第六十二條第一項規定甚明。所謂「逃逸」，應
    係指基於汽車駕駛人肇事後，為避免他人查覺其人其事，脫免追訴、處罰，或掩
    飾犯罪跡證等意思而逃匿逸去之行為，易言之，行為人主觀上需有逃避責任之意
    思始足當之，此觀該法條前段另定有未採取救護或其他必要措施並向警察機關報
    告而駛離之處罰規定，亦可明瞭。本件異議人肇事後本有停車，欲下車察看，惟
    其車輛擋住後方車輛之通行，後方車輛一再按喇叭催促，業據異議人及證人到庭
    指述明確。是異議人事發後並未立即離去，停留在現場與對方駕駛人有短暫之接
    觸，參以上前與其理論之甲○○並未受傷等情形以觀，堪認異議人當時雖逕自駕
    車離去，實因後車不斷鳴按喇叭，復未見機車騎士甲○○有受傷所致，其主觀上
    應無隱匿逃避責任之意思，核與道路交通管理處罰條例第六十二條第一項後段所
    定「逃逸」之構成要件並不相符，異議人此部分所辯為有理由，原處分機關未察
    ，以異議人逃逸為由遽予裁罰，容有違誤。然而，本件肇事後，異議人車輛停置
    地點雖有妨礙交通之情形，異議人仍可將車輛停妥後，再與對方處理相關事宜，
    惟其駕車肇事後，未採取救護或其他必要措施，亦未向警察機關報告，即擅自駛
    離，仍違反道路交通管理處罰條例第六十二條第一項前段之規定，應予裁處。
    從而異議人之異議雖無理由，惟原處分既有前揭瑕疵而無可維持，即應由本院撤
    銷原處分，合依首開法條規定，復參酌異議人違規情節之輕重等一切情狀，自為
    裁罰如主文第二項所示，用期適法。
四、據上論結，應依道路交通案件處理辦法第二十條前段，裁定如主文。
中      華      民      國    九十二  年       五      月      三十     日
                                    臺灣板橋地方法院交通法庭
                                        法  官  侯  志  融
右正本證明與原本無異
如不服本裁定應於送達後五日內向本院提出抗告狀
                                        書記官  吳  進  安
中      華      民      國    九十二  年       五       月     三十     日


司法院資訊處製作；財團法人民間司法改革基金會備份。
